【裁判字號】    97,勞訴,9
【裁判日期】    970617
【裁判案由】    給付薪資
【裁判全文】
臺灣板橋地方法院民事判決               97年度勞訴字第9號
原      告  丙○○
            甲○○
共      同
訴訟代理人  李富湧律師
被      告  隆昌窯業股份有限公司
法定代理人  乙○○
訴訟代理人  鄭文龍律師
複代理人    蔡碧家律師
上列當事人間請求給付薪資事件，本院於中華民國97年6 月3 日
言詞辯論終結，判決如下：
    主      文
被告應給付原告丙○○新臺幣貳拾陸萬陸仟捌佰貳拾貳元、甲○
○貳拾陸萬伍仟零陸拾捌元，及均自民國九十六年十二月十九日
起至清償日止，按週年利率百分之五計算之利息。
原告其餘之訴駁回。
訴訟費用由被告負擔十分之一，餘由原告負擔。
    事實及理由
一、原告主張：原告丙○○自民國81年2 月22日至96年4 月30日
    止受僱於被告，甲○○自81年2 月25日起至82年12月16日止
    、84年7 月3 日起至96年5 月10日止受僱於被告單任馬桶成
    型之工作，原告之薪資係按件計酬，丙○○自91年4 月1 日
    起至96年4 月30日止有287 日例假及54日休假日（即國定休
    假日），共341 日，甲○○自91年5 月11日起至96年5 月10
    日止有283 日例假及53日休假日（即國定休假日），共336
    日，又丙○○、甲○○自91年至95年分別有85日、76日特別
    休假，依勞動基準法之規定，被告仍應按原約定之薪資給付
    例假、休假工資及特別休假工資，惟被告於丙○○特別休假
    時僅給予特別休假工資每日新臺幣（下同）8 百元，甲○○
    給予特別休假工資每日7 百元，例假及休假時僅給予例假或
    休假工資每日496 元。然查原告之薪資係按件計酬，原告丙
    ○○自91年至95年之平均薪資換算之日薪為每日1,227 元，
    甲○○為每日1,185 元，被告自應給付例假、休假工資及特
    別休假工資之差額，丙○○部分為例假、休假工資差額每日
    731 元，特別休假工資差額每日427 元，共計279,656 元（
    即原請求例假及休假315 日工資差額230,265 元、特別休假
    85日工資差額36,295元、追加例假及休假26日工資差額19,0
    06元，共計285, 566元，丙○○僅請求其中之279,656 元）
    ，甲○○部分例假、休假工資差額每日689 元，特別休假工
    資差額每日485 元，共計268,364 元（即原請求例假及休假
    314 日工資差額216,346 元、特別休假76日工資差額36,860
    元、追加例假及休假22日工資差額15,158元，共268,364 元
    ），爰依勞動基準法之規定，請求被告給付。併為聲明：被
    告應給付原告丙○○279,656 元、甲○○268,364 元及均自
    起訴狀繕本送達翌日起至清償日止，按年息5%計算之利息。
    （原告追加聲明見本院卷第260 頁。）
二、被告則以：兩造於原告受僱之初，已就假日工資之給付方式
    為特別約定，原告應受拘束，不得事後反悔再請求被告補發
    假日工資，且被告係透過每月給付全勤獎金及績效獎金之方
    式，填補假日工資之差額，以達假日工資給付之目的。又被
    告每月發給工資時，均同時發給員工薪資明細表、成型人員
    生產統計表、個人其他薪資項目明細表，其上已詳細列舉一
    般假日工資及特別休假工資之金額及計算方式，足證被告所
    有按件計酬勞工均清楚假日工資之計算方式，原告年資均長
    達十多年，自然清楚並同意假日工資之計算方式，復已工作
    長達十多年，事後卻反悔請求補發工資，顯無理由。退萬步
    言，縱認被告應給付假日工資差額，亦僅得以件資計算，不
    得以總薪資計算，蓋原告領取之總薪資係包括件資、出勤獎
    金、績效僅金、假日津貼及其他津貼，若認原告得請求之假
    日工資差額得以總薪資計算，將有重覆計算之虞。故原告丙
    ○○平均1 年之件資總金額為352,505 元，甲○○為351,33
    6 元，原告既主張其每日均工作12小時，故其每日工作12小
    時之日薪分別為丙○○965 元、甲○○962 元，故其每日工
    作8 小時之日薪應為丙○○643 元、甲○○641 元計算。又
    原告並無連續工作7 日以上之事實，自不得請求給付例假工
    資。原告之特別休假均已休完，亦不得請求給付特別休假工
    資等語，資為抗辯。併為答辯聲明：原告之訴駁回。
三、兩造於本院97年3 月14 日言詞辯論期日依民事訴訟法第271
    條之1 準用第270 條之1 第1 項第3 款規定，協議簡化爭點
    ，其協議不爭執及爭執之事項如下（見本院卷第60至61頁）
    ：
  (一)兩造不爭執之事項：
    1.原告丙○○自81年2 月22日起至96年4 月30日止，甲○○
      自81年2 月25日起至82年12月16日止、84年7 月3 日起至
      96年5 月10日止受僱於被告擔任馬桶成型之工作，原告之
      薪資係按件計酬，原告提出勞工保險投保資料表影本為真
      正（見調解卷第6 至9 頁）。
    2.被告給付員工假日工資之方式為：一般假日工資以1 日
      496 元計算，特別休假工資男性以1 日8 百元，女性以1
      日7 百元計算。
    3.丙○○自91年4 月1 日起至96年4 月30日止之應休未休之
      例假日數為261 日，休假（即國定休假日）日數為54日，
      共計315 日；另91年至95年應休未休之特別休假日數為85
      日。
    4.甲○○自91年5 月11日起至96年5 月10日止應休未休之例
      假日數為261 日，休假（即國定休假日）日數為53日，共
      計314 日；另91年至95年應休未休之特別休假日數為76日
      。
    5.被告提出績效獎金考核表為真正（被證4 見本院卷第23頁
      ）。
    6.原告94年4 月至96年4 月之薪資明細表為真正（被證5 、
      6 見本院卷第24至57頁）。
    7.本件訴訟標的法律關係為：(一)丙○○230,265 元、甲○○
      21 6,346元部分：例假日及休假日（即國定假日）工資請
      求權。(二)丙○○36,295元、甲○○36,860元部分：特別休
      假工資請求權。
  (二)兩造爭執之事項：
    1.兩造間是否已就假日（即例假及休假）工資之給付方式特
      別約定？原告是否得請求補發例假、休假（即國定假日）
      及特別休假工資？
    2.如原告得請求補發工資，原告得請求補發之金額為若干？
  (三)兩造於本院97年3 月14日協議簡化爭點後，復於97年4 月15
    日言詞辯論期日，就前開不爭執事項3.「應休未休之例假（
    即例假及休假）日數為261 日」、「應休未休之特別休假日
    數為85日」、不爭執事項4.「應休未休之例假（即例假及休
    假）日數為261 日」、「應休未休之特別休假日數為76日」
    、爭執事項1.後段、2.「工資」，同意變更為：不爭執事項
    3.「例假（即例假及休假）日數為261 日」、「特別休假日
    數為85日」、不爭執事項4.「例假（即例假及休假）日數為
    261 日」、「特別休假日數為76日」（即刪除「應休未休」
    ）、爭執事項1.後段、2.「工資」變更為「工資差額」（見
    本院第113 頁），經核與民事訴訟法第271 條之1 準用第27
    0 條之1 第3 項之規定並無不合，故本院僅須就變更後之爭
    點審酌之。
四、原告主張丙○○自81年2 月22日起至96年4 月30日止，甲○
    ○自81年2 月25日起至82年12月16日止、84年7 月3 日起至
    96年5 月10日止受僱於被告擔任馬桶成型之工作，原告之薪
    資係按件計酬；被告給付員工假日工資之方式為：例假及休
    假工資以1 日496 元計算，特別休假工資男性以1 日8 百元
    ，女性以1 日7 百元計算，丙○○、甲○○自91年至95年應
    休之特別休假日數分別為85日及76日，又丙○○最後5 年之
    例假日數為341 日、甲○○為336 日之事實，業據原告提出
    勞工保險投保資料表影本為證（見調解卷第6 至9 頁），並
    有被告提出之員工資薪表影本為證（見本院卷第24至55、14
    7 至219 頁），其中原告受僱期間、被告給付員工例假、休
    假及特別休假日工資方式及原告最後5 年之特別休假日數業
    據兩造協議所不爭執，另原告最後5 年之例假及休假日數分
    別為丙○○341 日、甲○○336 日，業據原告依被告提出之
    薪資明細表計算，並提出附表1 件為證（見本院卷第262 頁
    ），被告就原告計算之日數亦不爭執，均堪採信為真實。
五、原告雖為按件計酬之勞工，被告仍應原約定給付薪資標準給
    付例假、休假工資及特別休假工資：
  (一)原告主張其為按件計酬之勞工，被告應以原告每月領得之總
    薪資額折算每日薪資後給付例假工資及特別休假工資等語，
    被告則抗辯原告為按件計酬之勞工，毋庸給付例假工資及特
    別休假工資，惟被告仍給付例假工資每日496 元，另男性員
    工特別休假工資每日8 百元，女性員工特別休假工資每日7
    百元，原告自不得再請求給付例假工資及特別休假工資等語
    。
  (二)惟按勞動基準法所謂之勞工，係謂受雇主僱用從事工作獲致
    工資者即屬之；所謂工資係勞工因工作而獲得之報酬；包括
    工資、薪金及按時、計日、計月、計件以現金或實物等方式
    給付之獎金、津貼及其他任何名義之經常性給與均屬之，勞
    動基準法第2 條第1 、3 款分別定有明文，是凡受僱於雇主
    從事工作獲致工資者，且屬勞動基準法第3 條適用該法之行
    業，無論該勞工之工資係按時、計日、計月，甚至計件之方
    式計算，均有勞基法之適用。
  (三)又按勞工每7 日中至少應有1 日之休息作為例假；紀念日、
    勞動節日及其他由中央主管機關規定應放假之日，均應休假
    ；勞工在同一雇主或事業單位，繼續工作滿一定期間者，每
    年應依左列規定給予特別休假：一、1 年以上3 年未滿者7
    日。二、3 年以上5 年未滿者10日。三、5 年以上10年未滿
    者14日。四、10年以上者，每1 年加給1 日，加至30日為止
    。勞動基準法第36條至第38條定有明文。再按勞動基準法第
    36條所定之例假、第37條所定之休假及第38條所定特別休假
    ，工資應由雇主照給。雇主經徵得勞工同意於休假日工作者
    ，工資應加倍發給，同法第39條亦有明文。故凡適用該法之
    各事業單位受僱勞工，不論是否屬於計件或計日工人，均應
    享有上開法定權利（行政院勞工委員會76年11月19日台76勞
    動字第6664號函參照）。本件原告受僱於被告從事馬桶成型
    之工作，雖屬按件計酬，然查按件計酬之勞工本即有勞動基
    準法之適用，並未排除適用勞基法，故原告於受雇期間之例
    假、休假及特別休假日，雖無工作之事實，依勞基法第39條
    之規定，工資仍應由被告照給，為原告依勞動基準法應享有
    之權利，自不容雇主任意剝奪。
  (四)又被告以原告受僱於被告之初，被告已告知例假、休假及特
    別休假工資發給標準，且原告受僱期間十多年，從未對被告
    發給例假、休假及特別休假工資異議，自已同意被告發放例
    假、休假及特別休假工資之標準云云。然查雇主未依勞動基
    準法之規定發給工資，或未依勞動基準法之規定發給例假、
    休假及特別休假之工資，仍有依法補足之義務，勞工於受僱
    期間對雇主未依勞動基準法之規定發給例假、休假及特別休
    假之工資，雖未為反對之意思表示，惟除勞工已積極表示同
    意外，尚不得僅以勞工就雇主違反之單純沉默之事實，推認
    勞工已同意雇主給付之工資。本件原告於受僱期間，雖未對
    被告違反勞基法第39條之規定表示反對，然被告既未舉證證
    明原告有同意之事實，自不得以原告於受僱期間之單純沉默
    ，遽認原告已同意被告違法給付不足額之例假等工資，被告
    自仍有依勞動基準法第39條規定之標準補足例假、休假及特
    別休假工資之義務。
  (五)被告雖聲請訊問證人吳萬喜，以證明被告於僱用勞工之初均
    告知假日工資之計算方式，勞工亦均同意等語（見本院卷第
    70頁），然查被告既自認吳萬喜亦為被告按件計酬之勞工，
    並非代理被告與原告訂立勞動契約之人，尚難以吳萬喜同意
    被告給付假日工資之方式，遽推認原告亦同意被告給付假日
    工資之方式，是被告聲請訊問證人吳萬喜，本院認無訊問之
    必要。另本院依職權通知被告法定代理人到庭陳述關於被告
    與原告暨被告僱用其他按件計酬勞工之工資約定、假日工資
    發給及拒絕補給假日工資差額之理由（見本院卷第140 頁）
    ，惟被告法定代理人經合法通知（見本院卷第141 頁）並未
    到庭，僅略以其另有要事，不克到庭（見本院卷第259 頁）
    ，自難認被告已舉證證明原告有同意被告給付例假、休假及
    特別休假工資之數額。
  (六)另被告抗辯依勞動基準法第36條規定，勞工每7 日中至少應
    有1 日之休息，作為例假，是原告須連續工作7 日以上，始
    得依勞基法第39條規定請求例假工資等語。惟查勞動基準法
    第36條規定：「勞工每7 日中至少應有1 日之休息，作為例
    假。」，另同法第39條規定：「第36條所定之例假、第37條
    所定之休假及第38條所定之特別休假，工資應由雇主照給。
    」，並未規定勞工須連續工作達7 日以上始得請求例假工資
    ，是被告抗辯原告每週休1 日或2 日，未連續工作達7 日以
    上，不得請求例假工資云云，尚屬無據。至被告提出最高法
    院87年度臺上字第2578號判決為證，然查該案件之勞工均係
    工作不及6 天，或僅工作2 、3 日即休息，或1 個月僅上工
    6 天，仍請求雇主發給例假工資，與本件原告每月均正常出
    勤，原告所休之例假連同休假計算，每月均僅有4 至8 日，
    此觀原告依被告薪資明細表計算提出之出缺勤統計表即明（
    見本院卷第262 頁），被告就該出缺勤統計表統計之出缺勤
    日數亦不爭執，是最高法院87年度臺上字第2578號判決與本
    件原告之情形顯不相同，自難比附援引為有利被告之認定，
    附此敘明。
六、茲將原告得請求被告給付之例假、休假及特別休假工資之給
    付標準及得請求之數額分述如下：
  (一)原告主張丙○○自91至95年度之總薪資額，除以該期間之總
    日數1826日，平均每日薪資應為1,227 元，甲○○每日平均
    薪資為1,185 元（見調解卷第4 頁）。被告則主張應以原告
    於該期間領得之件資計算其平均薪資（見本院卷第18頁）。
  (二)經查原告領取之薪資，除按件計酬之件資外，尚有出勤獎金
    、績效獎金、假日津貼（即例假及休假工資每日496 元）、
    其他津貼【包括特別休假工資（丙○○每日8 百元、甲○○
    每日7 百元）、換模津貼、補貼津貼，此觀被告提出之薪資
    明細表之記載即明，被告抗辯出勤獎金係視原告是否全勤而
    決定是否發給，績效津貼須依被告所頒績效津貼考核表，視
    員工完工之正確率進行評分發給，換模津貼亦須有換模時始
    發給（見本院卷第17頁），為原告所不爭執，是原告得請求
    之例假、休假及特別休假工資數額，係原告於一般正常上班
    日通常所能獲得報酬，即件資為其標準，尚不得加計其他項
    目，如加計假日津貼（即例假、休假工資）及其他津貼中之
    特別休假工資，將導致重覆計算，另出勤獎金、績效獎金則
    須視當月之績效或有無從事換模工作而決定是否發給，原告
    既未於其請求之例假、休假及特別休假工資差額之該等假日
    工作，自不得主張加計出勤獎金、績效獎金及換模獎金，故
    被告抗辯原告得請求被告給付之例假、休假及特別休假工資
    標準，應以件資計算等語，自屬有據。
  (三)是依被告主張原告丙○○、甲○○自94年5 月起至96年4 月
    止2 年間之件資分別為705,010 元、702,673 元，平均1 年
    之件資總金額分別為352,505 元、351,336 元，除以該期間
    之工作日丙○○596 日【即2 年期間730 日－該期間例假日
    數134 日（見本院卷第262 頁出缺勤統計表）＝596 日】、
    甲○○597 日【即2 年期間730 日－該期間例假日數133 日
    （見本院卷第262 頁）＝597 日】後，丙○○平均每日件資
    為1,183 元（即705,010 元÷596 日＝1,183 元，元以下4
    捨5 入，以下同），甲○○平均每日件資為1,177 元（即70
    2,673 元÷597 日＝1,177 元）。且勞工請求例假、休假及
    特別休假工資之標準，並非以平均工資為標準，故毋庸審酌
    原告於事由發生時之平均工資為何，僅須以原告通常工作所
    可獲致之工資為其例假、休假及特別休假工資之計算標準。
  (四)故依被告主張之計算標準計算結果，丙○○、甲○○尚得請
    求每日例假、休假之工資差額分別為687 元（即1,183 元－
    496 元＝687 元）、681 元（即1,177 元－496 元＝681 元
    ），故原告丙○○得請求被告給付例假、休假工資差額341
    日（日數見本院卷第262 頁）共234,267 元（即687 元×34
    1 日＝234,267 元）、甲○○得請求被告給付例假、休假工
    資差額167 日（日數見本院卷第262 日）共228,816 元（即
    681 元×336 日＝228,816元）。
  (五)另原告丙○○自91至95年度之特別休假日共85日，甲○○共
    76日，為兩造所不爭執，而被告僅給予丙○○特別休假工資
    每日8 百元、甲○○每日7 百元，原告自得請求被告補給特
    別休假工資差額丙○○每日383 元（即1,183 元－800 元＝
    383 元）、甲○○每日477 元（即1,177 元－700 元＝477
    元），故丙○○尚得請求被告補給特別休假工資差額32,555
    元、甲○○尚得請求被告補給特別休假工資差額36,252元。
  (六)綜上，原告丙○○得請求被告補給例假、休假工資差額234,
    267 元、特別休假工資差額32,555元，共266,822 元；甲○
    ○得請求被告補給例假、休假工資差額228,816 元、特別休
    假工資差額36,252元，共265,068元。
七、從而，原告依據勞動基準法第39條規定，請求被告補給原告
    丙○○例假、休假、特別休假工資差額266,822 元、甲○○
    265,068 元，為有理由，故原告請求被告如數給付及自起訴
    狀繕本送達翌日即96年12月19日（見調解卷第35頁）起至清
    償日止，按年息5%計算之利息，為有理由，應予准；逾此部
    分之請求，為無理由，應予駁回。
八、因本案事證已臻明確，兩造其餘主張、陳述及所提之證據暨
    攻擊防禦方法，經本院審酌後，認均與本案判斷結果無影響
    ，毋庸再予一一審酌，附此敘明。
九、結論：本件原告之訴為一部有理由，一部無理由，依民事訴
    訟法第79條、第85第2 項，判決如主文。
中    華    民    國    97    年    6     月    17    日
                  民事第一庭    法  官  周舒雁
上列正本係照原本作成
如對本判決上訴，須於判決送達後20日內向本院提出上訴狀
中    華    民    國    97    年    6     月    17    日
                                書記官  許慧貞


司法院資訊處製作；財團法人民間司法改革基金會備份。
